【裁判字號】    97,上訴,1282
【裁判日期】    971218
【裁判案由】    毒品危害防制條例
【裁判全文】
臺灣高等法院臺南分院刑事判決        97年度上訴字第1282號
上  訴  人  臺灣臺南地方法院檢察署檢察官
被      告  甲○○
上列上訴人因被告違反毒品危害防制條例案件，不服臺灣臺南地
方法院97年度訴字第1601號，中華民國97年10月20日第一審判決
（起訴案號：臺灣臺南地方法院檢察署97年度營毒偵字第237號
、移送併辦案號：97年度營毒偵字第969號、第1903號），提起
上訴，本院判決如下：
    主  文
上訴駁回。
    事  實
一、甲○○前於民國92年間因施用第一級毒品及第二級毒品案件
    ，經由臺灣臺南地方法院檢察署以92年度營毒偵字第208號
    起訴並聲請強制戒治，經臺灣臺南地方法院以92年度毒聲字
    第19 47號裁定令入戒治處所強制戒治1年，指揮書執畢日期
    為民國（下同）93年11月27日，後於93年1月9日因法律修正
    執行完畢而釋放出所（原判決誤為強制戒治期滿日期為93年
    11月27日）。上開案件並經臺灣臺南地方法院以92年度訴字
    第12 19號判決分別判處有期徒刑1年、8月確定，並與其另
    於92、93年間因違反槍砲彈藥刀械管制條例及毒品危害防制
    條例等案件，分別經臺灣臺南地方法院以93年度訴字第219
    號、93年度訴字第1085號判決判處有期徒刑1年4月、併科罰
    金新臺幣5萬元，1年2月，7月，8月、併科罰金新臺幣3萬元
    ，並定應執行刑為有期徒刑4年10月，併科罰金新臺幣8萬元
    ，如易服勞役以新臺幣900元折算1日確定，適中華民國96年
    罪犯減刑條例自96年7月16日起施行，上開刑期並經減刑及
    定應執行刑為有期徒刑2年5月確定，而於96年7月16日執行
    完畢（原判決誤為96年5月9日縮刑期滿執行完畢）。
二、詎其猶不知悔改，基於施用第一級毒品海洛因及第二級毒品
    安非他命之犯意，於上開強制戒治執行釋放後5年內，分別
    於(一)97年5月27日20時許，在臺南縣將軍鄉西華村65之39號
    住處之廁所內，將第二級毒品安非他命置放於玻璃球內，以
    火燒烤成煙，再以口吸取煙氣抵癮之方式施用第二級毒品安
    非他命1次；復於(二)97年5月28日上午8時在上揭地點，將第
    一級毒品海洛因摻入香菸內再點火吸食，以此方式施用第一
    級毒品海洛因1次。嗣警方於97年5月28日上午10時15分許，
    持搜索票至臺南縣將軍鄉西華村65之39號欲執行搜索時，遭
    警方發現甲○○持有海洛因7包（毛重12.3公克；驗後合計
    淨重10.60公克）及安非他命5包（毛重28.1公克）等證物，
    並採集其尿液送驗，檢驗結果呈(一)安非他命、甲基安非他命
    等安非他命類陽性反應、(二)可待因、嗎啡等鴉片代謝物類陽
    性反應，始查知上情。
三、案經台南縣警察局學甲分局報請臺灣臺南地方法院檢察署檢
    察官偵辦。
    理  由
甲、程序部分：
    被告甲○○所犯係死刑、無期徒刑、最輕本刑為3年以上有
    期徒刑以外之罪，其於原審及本院準備程序就前揭被訴事實
    為有罪之陳述，並同意依簡式審判程序審理，對本案所引用
    之證據，被告並無不同意列為證據，且本院審理時，未於言
    詞辯論終結前聲明異議，依刑事訴訟法第159條之5規定，均
    有證據能力，得為本案證據。
乙、實體部分：
    一、訊據被告甲○○對其分別於(一)97年5月27日20時許，在
        臺南縣將軍鄉西華村65之39號住處之廁所內，將第二級
        毒品安非他命置放於玻璃球內，以火燒烤成煙，再以口
        吸取煙氣抵癮之方式施用第二級毒品安非他命1次；(二)
        97年5月28日上午8時在上揭地點，將第一級毒品海洛因
        摻入香菸內再點火吸食，以此方式施用第一級毒品海洛
        因1次之事實，迭據其於警訊、偵查、原審及本院審理
        時均坦白承認（詳警卷第4頁至第5頁；偵查卷第6頁至
        第7頁；原審第24頁、第28頁；本院97年__月__日筆錄
        ），而其於97年5月28日16時許經警採尿送驗結果，呈
        (一)安非他命、甲基安非他命等安非他命類陽性反應、(二)
        可待因、嗎啡等鴉片代謝物類陽性反應乙節，有臺南縣
        警察局學甲分局採集尿液姓名對照表、正修科技大學超
        微量研究科技中心97年6月13日檢驗報告各1份附卷可憑
        （附於警卷第17頁至第8頁；偵查卷第22頁），另扣案
        之海洛因7包（毛重12.3公克；驗後合計淨重10.60公克
        ）、第二級毒品安非他命5包（毛重28.1公克），經檢
        驗確認分係第一級毒品海洛因及第二級毒品安非他命無
        誤，有臺南縣警察局學甲分局搜索扣押筆錄、扣押物品
        收據、扣押物品目錄表、現場照片9幀、毒品初步檢驗
        報告書及法務部調查局濫用藥物實驗室97年6月23日調
        科壹字第09723 028210號鑑定書各1份在卷可稽（附於
        警卷第10頁至第14頁、第18頁、第25頁至第29頁；偵查
        卷第20頁），足認被告上開自白與事實相符，故被告確
        有施用第一級毒品海洛因及第二級毒品安非他命之犯行
        ，應可認定。
    二、被告前於92年間因施用第一級毒品及第二級毒品案件，
        由臺灣臺南地方法院檢察署以92年度營毒偵字第208號
        起訴並聲請強制戒治，經臺灣臺南地方法院以92年度毒
        聲字第1947號裁定令入戒治處所強制戒治1年，後於93
        年1月9日因法律修正執行完畢而釋放出所之事實，有臺
        灣高等法院被告前案紀錄表1份在卷可稽，其於強制戒
        治執行完畢釋放後之5年內再犯毒品危害防制條例第10
        條第1項、第2項之罪，所為均與毒品危害防制條例第23
        條第2項之規定相符，依法應予論科。又被告曾於96年7
        月16日受如事實欄所載之罪刑執行完畢，亦有上開被告
        前案紀錄表附卷可稽，其於有期徒刑執行完畢後5年內
        ，故意再犯本件有期徒刑以上之罪，均為累犯，應各依
        刑法第47條第1項規定加重其刑。
    三、按海洛因及安非他命係毒品危害防制條例第2條第1項第
        1款及第2款所稱第一級毒品及第二級毒品，被告非法施
        用，核其所為，係犯毒品危害防制條例第10條第1項、
        第2項之施用第一級毒品罪及施用第二級毒品罪。其施
        用第一級、第二級毒品前後，持有海洛因、安非他命之
        低度行為，均為施用之高度行為所吸收，均不另論罪。
        又被告持有第一級毒品海洛因7包（毛重12.3公克，驗
        後合計淨重10.60公克）、第二級毒品安非他命5包（毛
        重28.1公克）之數量，雖分別已達行政院公布之轉讓持
        有毒品加重其刑之數量標準第2條第1項第1款、第2款所
        定之淨重5公克、10公克以上，然被告持有第一級毒品
        海洛因、第二級毒品安非他命之低度行為，已為施用之
        高度行為吸收，不另論持有第一級毒品、第二級毒品罪
        ，已如前述，自毋庸依毒品危害防制條例第11條第4項
        之規定加重其刑至2分之1，附此敘明。被告所犯上開2
        罪，犯意各別、行為互異，應分論併罰。
    四、原審認被告施用第一級毒品及第二級毒品之罪證明確，
        適用毒品危害防制條例第10條第1項、第2項、第18條第
        1項前段，刑法第11條、第47條第1項、第51條第5款，
        並審酌被告有多次施用毒品前科，經送觀察勒戒、強制
        戒治及刑罰執行後，猶未能戒絕革除惡習，再犯本件施
        用第一級、第二級毒品罪，顯見其意志力甚為薄弱，迄
        未能戒除毒癮，惟念其施用毒品所生危害，本質上乃屬
        自我戕害身心健康之行為，對於他人生命、身體、財產
        等法益，尚無危害，且其犯後坦承，態度良好等一切情
        狀，分別量處施用第一級毒品、第二級毒品各有期徒刑
        9月、5月，並定其應執行有期徒刑1年，復就扣案之海
        洛因7包（毛重12.3公克，驗後合計淨重10.60公克）、
        第二級毒品安非他命5包（毛重28.1公克），均依同條
        例第18條第1項前段，宣告沒收併銷燬之，認事用法俱
        無不合，量刑亦稱妥適。
    五、檢察官上訴及移送併辦意旨雖以：本署97年度營偵字第
        969號犯罪事實，乃被告甲○○於97年5月27日18時許在
        高雄縣路竹交流道處，向綽號「小黑」之成年男子購入
        第一級毒品海洛因7包（重12.3公克）及第二級毒品安
        非他命（重28.1公克），隨即於同日20時許，在臺南縣
        將軍鄉西華村65之39號住處，施用第二級毒品安非他命
        1次；復於97年5月28日8時在上揭地點，施用第一級毒
        品海洛因1次，嗣警方於97年5月28日10時15分許在上址
        為警查獲，扣得海洛因7包及安非他命5包等證物，因認
        另犯毒品危害防制條例第11條第1項、第2項之持有第一
        級毒品罪及施用第二級毒品罪。至被告意圖販賣而持有
        毒品部分，雖無積極證據足認被告有販賣之意圖，惟上
        開犯行與本件之犯罪事實應屬相同，該案應為起訴效力
        所及，原審未及斟酌審判，難認允當，請求撤銷原判決
        ，另為適當判決等語。經查：
        (一)移送併辦意旨認被告另犯犯毒品危害防制條例第11
            條第1項、第2項之持有第一級毒品罪及施用第二級
            毒品罪部分，惟被告持有第一級毒品海洛因、第二
            級毒品安非他命之低度行為，已為施用之高度行為
            吸收，故不另論持有第一級毒品、第二級毒品罪，
            已如前述，此部分與判罪部分之事實相同，既已判
            刑，並於判決理由中詳予敘明，自毋庸再依毒品危
            害防制條例第11條第1項、第2項予論罪。
        (二)按法院不得就未經起訴之犯罪審判，刑事訴訟法第
            268條定有明文。查本件檢察官起訴之範圍，僅為
            被告甲○○施用第一級毒品海洛因及第二級毒品安
            非他命之犯行，而被告甲○○於97年5月27日18時
            許在高雄縣路竹交流道處，向綽號「小黑」之成年
            男子購入第一級毒品海洛因7包（重12.3公克）及
            第二級毒品安非他命（重28.1公克），而涉犯販賣
            第一級、第二級毒品等罪部份，既未經起訴，又與
            本件被告施用第一級、第二級毒品犯行間，不具裁
            判上一罪之關係，自不得就被告涉犯販賣第一級、
            第二級毒品之犯行加以審究，而為訴外裁判，合先
            敘明。
        (三)檢察官上訴意旨雖以該署97年度營偵字第969號案
            件之犯罪事實，並無積極證據足認被告有販賣意圖
            ，而認與本件被告施用第一級、第二級毒品之犯行
            ，乃同一犯罪事實，而主張為起訴效力所及，固屬
            正確，惟刑事上訴程序以原審認定事實錯誤而撤銷
            原判決者，係指關於適用法律之前提事實（如犯罪
            構成要件事實或刑罰加重減輕事由之事實）認定錯
            誤而言；至於與法律適用無關之其他社會事實，縱
            予贅述而有誤寫情事，對判決本旨既無影響，自不
            得據為撤銷改判之原因。至於與法律適用無關之其
            他社會事實，對判決本旨既無影響，自不得據為撤
            銷改判之原因（司法院82年3月30日刑事廳座談會
            決議結論參照）。查關於被告甲○○上開施用第一
            級、第二級毒品之犯行，其向何人購入毒品並不影
            響，對其上開施用毒品事實認定並無影響，原判決
            縱未加記敘，亦無礙於對施用毒品犯行認定之正確
            性，自無檢察官所指漏未斟酌審判之情形可言。是
            以檢察官以上開事由指摘原判決不當，並無可取，
            為無理由，應予駁回。
丙、據上論斷，應依刑事訴訟法368條，判決如主文。
本案經檢察官江守權到庭執行職務。
中    華    民    國    97    年    12    月    18    日
                  刑事第五庭  審判長法  官  楊明章
                                    法  官  顏基典
                                    法  官  戴勝利
以上正本證明與原本無異。
施用第一級毒品部分如不服本判決應於收受送達後10日內向本院
提出上訴書狀，其未敘述上訴理由者，並得於提起上訴後10日內
向本院補提理由書（均須按他造當事人之人數附繕本）「切勿逕
送上級法院」。
施用第二級毒品部分不得上訴。
                                    書記官  陳淑貞
中    華    民    國    97    年    12    月    18    日
附錄：本判決論罪科科刑法條：
毒品危害防制條例第10條：施用第一級毒品者，處6月以上5年以
                        下有期徒刑。
                        施用第二級毒品者，處3年以下有期
                        徒刑。


司法院資訊處製作；財團法人民間司法改革基金會備份。
